【裁判字號】    96,訴,4932
【裁判日期】    970327
【裁判案由】    毒品危害防制條例
【裁判全文】
臺灣高雄地方法院刑事判決              96年度訴字第4932號
公  訴  人  臺灣高雄地方法院檢察署檢察官
被      告  甲○○
                    （現於臺灣高雄第二監獄執行中）
上列被告因違反毒品危害防制條例案件，經檢察官提起公訴（96
年度毒偵字第8988號、第8989號），被告就被訴事實為有罪之陳
述，經本院合議庭裁定由受命法官獨任進行簡式審判程序，本院
判決如下：
    主  文
甲○○施用第一級毒品，累犯，處有期徒刑拾月，減為有期徒刑
伍月；又施用第一級毒品，累犯，處有期徒刑壹年，減為有期徒
刑陸月。應執行有期徒刑拾月。
    事實及理由
一、犯罪事實：甲○○前因施用毒品案件，於送觀察勒戒後，認
    有繼續施用毒品之傾向，經臺灣臺南地方法院以89年度毒聲
    字第1189號裁定令入戒治處所施以強制戒治，於民國89年9
    月13日停止戒治出所，並付保護管束，後於90年4 月19日期
    滿，視為強制戒治執行完畢。其仍未戒除毒癮，於上開強制
    戒治執行完畢釋放後5 年內，又於92、94年間再次施用第一
    、二級毒品，而分別經本院以93年度訴字第774 號判處應執
    行有期徒刑1 年確定及經臺灣屏東地方法院以94年度訴字第
    269 號判處應執行有期徒刑1 年確定，經發監執行上開徒刑
    ，於95年8 月31日縮刑期滿執行完畢。詎其仍不知悔改及戒
    除毒癮，仍先後2 次基於施用第一級毒品海洛因之犯意，為
    下列行為：
  (一)於96年3 月6 日晚上8 時許，在高雄縣路竹鄉其朋友住處，
    以針筒注射方式，施用第一級毒海洛因1 次。嗣於96年3 月
    7 日上午11時30分許，因甲○○涉嫌竊盜案形跡可疑，在高
    雄縣阿蓮鄉○○路與信義路口，為警盤查，並經其同意採尿
    送驗後呈嗎啡陽性反應。
  (二)於96年4 月1 日晚上8 時許，在高雄縣路竹鄉其朋友住處，
    以針筒注射方式，施用第一級毒海洛因1 次。嗣於96年4 月
    2 日上午9 時30分許，在高雄縣路竹鄉○○路九孔橋前，經
    警查獲其竊取機車，並經其同意採尿送驗，呈嗎啡陽性反應
    ，而查悉上情。案經高雄縣政府警察局湖內分局報請臺灣高
    雄地方法院檢察署檢察官偵查起訴。
二、認定事實所憑之證據：
  (一)被告甲○○於本院審理時之自白（見本院卷第61、70頁）。
  (二)尿液對照表2 份、台灣檢驗科技股份有限公司96年3 月21日
    、同年4 月18日濫用藥物尿液檢驗報告各1 份（見偵一卷第
    5 、6 頁、偵二卷第6 、7 頁）。
  (三)刑案資料查註紀錄表、全國施用毒品案件紀錄表、臺灣高雄
    地方法院院內索引卡紀錄表報表、臺灣高等法院被告前案紀
    錄表各1 份。
三、毒品危害防制條例於92年7 月9 日修正公布，自93年1 月9
    日施行，其中第20條、第23條將施用毒品之刑事處遇程序，
    區分為「初犯」及「5 年內再犯」、「5 年後再犯」。依其
    立法理由之說明：「初犯」，經觀察、勒戒或強制戒治後，
    應為不起訴處分或不付審理之裁定；經觀察、勒戒或強制戒
    治執行完畢釋放後，「5 年內再犯者」，因其再犯率甚高，
    原實施之觀察、勒戒及強制戒治既已無法收其實效，爰依法
    追訴或裁定交付審理。至於經觀察、勒戒或強制戒治執行完
    畢釋放後，「5 年後再犯」者，前所實施之觀察、勒戒或強
    制戒治已足以遮斷其施用毒品之毒癮，為期自新及協助其斷
    絕毒癮，仍適用「初犯」規定，先經觀察、勒戒或強制戒治
    之程序。從而依修正後之規定，僅限於「初犯」及「5 年後
    再犯」2 種情形，始應先經觀察、勒戒或強制戒治程序。倘
    被告於5 年內已再犯，經依法追訴、處罰，縱其第3 次（或
    第3 次以上）再度施用毒品之時間，在初犯觀察、勒戒或強
    制戒治執行完畢釋放5 年以後，已不合於「5 年後再犯」之
    規定，且因已於「5 年內再犯」，顯見其再犯率甚高，原實
    施觀察、勒戒或強制戒治，已無法收其實效，即應依該條例
    第10條處罰（最高法院95年5 月9 日第7 次刑事庭會議決定
    參照）。經查，被告前因施用毒品案件，於送觀察勒戒後，
    認有繼續施用毒品之傾向，復經臺灣臺南地方法院以89年度
    毒聲字第1189號裁定令入戒治處所施以強制戒治，於89年9
    月13日停止戒治出所，並付保護管束，後於90年4 月19日期
    滿，視為強制戒治執行完畢。其仍未戒除毒癮，於上開強制
    戒治執行完畢釋放後5 年內，又於92、94年間再次施用第一
    、二級毒品，而分別經本院以93年度訴字第774 號判處應執
    行有期徒刑1 年確定及經臺灣屏東地方法院以94年度訴字第
    269 號判處應執行有期徒刑1 年確定等情，有刑案資料查註
    紀錄表、全國施用毒品案件紀錄表、臺灣高等法院被告前案
    紀錄表各1 份在卷可憑。是被告於強制戒治執行完畢釋放後
    5 年內既曾再犯施用毒品犯行，且經法院判處罪刑確定，則
    被告於96年3 月6 日、4 月1 日先後2 次再犯本件施用第一
    級毒品海洛因犯行，即非屬毒品危害防制條例第20條第3 項
    所定「5 年後再犯」之情形，自應依法追訴、處罰，合先敘
    明。
四、按海洛因係毒品危害防制條例第2 條第2 項第1 款所規定之
    第一級毒品，不得非法持有、施用。核被告先後2 次所為，
    均係犯毒品危害防制條例第10條第1 項之施用第一級毒品罪
    。其持有第一級毒品後進而施用，其持有之低度行為，應為
    施用之高度行為所吸收，不另論罪。其先後2 次施用第一級
    毒品之犯行，犯意各別，行為互殊，應分論併罰。又本件檢
    察官係要起訴被告先後2 次為警採尿前回溯24小時內之施用
    第一級毒品犯行，然原起訴書就被告施用第一級毒品之時間
    有所誤載，業經公訴檢察官於97年3 月13日本院審理時就犯
    罪時間予以確認及更正（更正為被告分別於96年3 月7 日下
    午2 時回溯24小時內某時、96年4 月2 日下午4 時回溯24小
    時內某時施用第一級毒品各1 次，參本院卷第61頁），被告
    對上開更正亦表示無意見，是本院自應以上開更正後之犯罪
    事實為本院審理之範圍，併予敘明。查被告前於92、94年間
    因施用第一、二級毒品案件，而分別經本院以93年度訴字第
    774 號判處應執行有期徒刑1 年確定及經臺灣屏東地方法院
    以94年度訴字第269 號判處應執行有期徒刑1 年確定，經發
    監執行上開徒刑，於95年8 月31日縮短刑期執行完畢，有臺
    灣高等法院被告前案紀錄表1 份在卷可按，其受有期徒刑之
    執行完畢，5 年以內故意再犯本案2 件有期徒刑以上之罪，
    均為累犯，均依法加重其刑。爰審酌被告前有搶奪、竊盜、
    贓物、違反毒品危害防制條例等前科，有臺灣高等法院被告
    前案紀錄表1 份附卷可稽，素行非佳，其因施用毒品案件，
    曾經觀察勒戒及強制戒治，仍未戒絕毒品，再犯本案施用毒
    品犯行，有失政府制定毒品危害防制條例之立法美意，惟念
    其施用毒品乃自戕一己之身體健康，所為尚未害及他人，犯
    罪後於本院審理時坦承犯行，態度尚佳及其犯罪之動機、目
    的、手段、智識程度、生活狀況暨被告於96年3 月7 日第一
    次為警查獲採尿送驗後，仍未知戒除毒癮，復又犯本案第二
    件施用第一級毒品犯行等一切情狀，就其先後2 次犯行，依
    序分別量處如主文所示之刑，以資懲戒。又查被告上開所犯
    2 罪之犯罪行為時間，均係在96年4 月24日以前，核均符中
    華民國96年罪犯減刑條例第2 條第1 項第3 款規定，均應減
    其宣告刑二分之一如主文所示，並定其應執行之刑。
據上論斷，應依刑事訴訟法第273 條之1 第1 項、第284 條之1
、第299 條第1 項前段、第310 條之2 、第454 條第1 項，毒品
危害防制條例第10條第1 項，刑法第11條前段、第47條第1 項、
第51條第5 款，中華民國96年罪犯減刑條例第2 條第1 項第3 款
、第7 條，判決如主文。
本案經檢察官乙○○到庭執行職務。
中    華    民    國    97    年    3     月    27    日
                  鳳山刑事第一庭  法  官  林永村
以上正本證明與原本無異。
如不服本判決，應於判決送達後10日內，向本院提出上訴狀。
中    華    民    國    97    年    3     月    27    日
                                  書記官  李祥銘
附錄本判決論罪科刑法條：
毒品危害防制條例第10條：
施用第一級毒品者，處6月以上5年以下有期徒刑。
施用第二級毒品者，處3年以下有期徒刑。


司法院資訊處製作；財團法人民間司法改革基金會備份。
